臺灣高等法院刑事裁定　　　　　　　　　　　　　　　九十三年度聲再字第三一號
　　聲　請　人
　　即受判決人　甲○○
右聲請人因詐欺案件，對於本院中華民國九十二年十二月三十一日第二審確定判決（
九十二年度上易字第二九八一號），聲請再審，本院裁定如左：
    主  文
再審之聲請駁回。
    理  由
一、再審聲請意旨如後附再審聲請狀所載。
二、按刑事訴訟法第四百二十一條所謂足生影響於判決之重要證據漏未審酌，必該漏
    未審酌之證據，確為真實，且足以認定受判決人應受無罪或輕於原審所認定之罪
    名始屬之。查本院九十二年度上易字第二九八一號刑事判決以聲請人甲○○明知
    自己財力不濟，向其妻弟駱和傑借款充為購買臺北市○○區○○段四小段四九四
    地號土地及其上建物即臺北市○○街三四號八、九、十樓（原屬利園飯店之不動
    產，下簡稱利園八、九、十樓）之頭期款，並將其中八樓部分登記為駱和傑名義
    所有，且以該八樓房、地向臺灣省合作金庫設定最高限額新台幣（下同）三千三
    百十二萬元抵押權，經該銀行實際撥貸二千七百六十萬元，卻仍週轉困難，無力
    負擔其另購之同市○○○路○段三三號二樓房屋（下簡稱南京尊爵）裝潢費用，
    竟萌為自己不法所有之犯意，於民國（下同）八十七年五月二十九日，在臺北市
    區內，向為其裝潢上開房屋之包商黃螢雪詐稱該利園房屋經分戶裝潢後極具價值
    ，轉手即可獲利，願以應付之南京尊爵及利園房屋裝潢費抵價金之方式，將該八
    樓房、地售予黃螢雪云云，致黃螢雪誤信，乃同意承購利園八樓，以抵銷裝潢材
    料款及其他工程款，並同意承包利園九樓、十樓之裝潢工程，而以裝潢報酬抵作
    預付款之一部分，雙方約定：買受人為黃螢雪，出賣人為駱和傑（甲○○為代理
    人），總價額三千五百三十萬元，其中頭期款為七百七十萬元，尾款二千七百六
    十萬元由黃螢雪承接上開銀行貸款為抵。黃螢雪遂陸續交付其簽發之付款人為臺
    北區中小企業銀行汐止分行票號0000000至0000000及00000
    00號四紙支票（面額共三百九十五萬元，均經提示兌現），及以利園九樓、十
    樓之房屋裝潢之報酬預付款（計二百四十萬元），暨南京尊爵房屋之第一期裝潢
    工程款一百三十五萬元，一併抵作上開買賣之頭期款，嗣因甲○○就上開南京尊
    爵房屋第二期工程款所簽付之部分支票退票，又藉口黃螢雪未依約將利園裝潢工
    程施作，沒收該頭期款，復將該八樓不動產所有權人名義變更為第三人周雅欽名
    義所有，致黃螢雪兩頭落空，索償無門，因認聲請人觸犯刑法第三百三十九條第
    一項之詐欺罪等情，業據原確定判決於判決理由欄內詳加敘明其所憑之論據，並
    以聲請人所辯：被害人實僅付伊現金二百四十五萬元而已，且付款不久，即又向
    伊借回一百五十萬元，故伊實際取得九十五萬元，並非如被害人所稱之七百七十
    萬元。然而，由於被害人一再延宕裝潢工程之施工，伊乃以存證信函表示解除契
    約，將所收款項依約沒收，且因被害人根本未依約履行付款義務，伊自亦無將該
    不動產過戶登記予被害人之義務，至於事後該不動產之所以過戶登記為周雅欽名
    義所有，則係因該不動產原信託登記為駱和傑名義所有，嗣伊與駱玲玲離婚，為
    分析財產並節省稅金，伊乃對駱玲玲表明拋棄權利，由駱玲玲自行處理，故日後
    駱玲玲、駱和傑如何移轉登記，與伊完全無關，伊絕無蓄意造成支付不能之一屋
    兩賣不法意圖云云，不足採信，亦於判決理由內詳加說明，並一一予以指駁在卷
    。
三、茲聲請人聲請再審理由以上揭付款人為合駿興工程有限公司之一百五十萬元支票
    ，依被害人黃螢雪所述該張支票係其借給證人李智信的，而依證人李智信證述因
    聲請人欠其一百萬元，其向聲請人要時，經聲請人委其向他人借票以供調現償還
    ，證人李智信因而向被害人黃螢雪借用該一百五十萬元支票給聲請人，惟事實上
    該一百五十萬元支票係被害人黃螢雪交付本件買賣房屋價款二百四十五萬元現金
    後，另以此支票向其調借款項，原審就此疏未詳加調查，遽採證人李智信上揭所
    述，而認該支票非被害人黃螢雪持向其調借款項，而與本件無涉，顯有就重要證
    據漏未審酌之違誤，又聲請人於原確定判決審理中均未曾供述上揭南京尊爵房屋
    之裝潢已完工使用，而被害人黃螢雪於原確定判決第一審法院審理中經當庭提示
    該工程報價單時，亦自承有些工程沒做，及利園九、十樓之裝潢僅有門斗、門片
    完工，其餘部分都沒有動工等語，惟原確定判決竟認聲請人供認該南京尊爵房屋
    裝潢工程已完工，並認該等房屋裝潢工程款得抵付上揭房屋之頭期款，就此亦有
    就重要證據漏未審酌之違誤，惟查證據之憑信力如何，法院依其調查之結果，本
    自由心證之原則而為斟酌取捨，是證據證明力之審酌，本屬法院之職權範圍﹔查
    上揭一百五十萬元支票係由被害人黃螢雪簽發後借予證人李智信，並非由被害人
    黃螢雪直接交予聲請人等情，此據被害人黃螢雪及證人李智信於原確定判決審理
    中供述在卷，至聲請人雖以該一百五十萬元支票係被害人黃螢雪持向伊調現等語
    ，惟此為被害人黃螢雪所否認，且查聲請人委請被害人黃螢雪為上揭房屋之裝潢
    ，因無力負擔房屋之裝潢工程款，因而將其中利園八樓之房地出售予被害人黃螢
    雪，並以裝潢工程款抵付該房屋部分買賣價款，則聲請人又有何餘力出借一百五
    十萬元鉅款予被害人黃螢雪，且聲請人亦未提出其交付一百五十萬元款項予被害
    人黃螢雪之憑據，況查該一百五十萬元支票係證人李智信向被害人黃螢雪調借後
    持交聲請人，業經原確定判決法院審酌被害人黃螢雪及證人李智信所述予以確認
    在卷，而經核其就此所為證據之採酌並無何違背論理法則及經驗法則，就此原確
    定判決自無漏未審酌之可言﹔另聲請人委請被害人黃螢雪為上揭房屋之裝潢工程
    ，惟因無力負擔裝潢工程款，而以裝潢工程款抵付價金方式，將上揭利園八樓售
    予被害人黃螢雪，並以應付被害人黃螢雪之裝潢工程款抵付部分買賣價款，而查
    原確定判決所認定之事實係被害人黃螢雪以該利園九、十樓之房屋裝潢之報酬「
    預付款」二百四十萬元，暨南京尊爵房屋之「第一期裝潢工程款」一百三十五萬
    元，抵付上揭房屋買賣之部分頭期款，而既屬「預付款」及「第一期工程款」，
    自係於裝潢工程完工前先行支付之款項，而非如聲請人所述須本件裝潢工程完工
    後始得就此部分工程款抵付房屋買賣價金，是原確定判決認定被害人黃螢雪持以
    抵付房屋買賣頭期款之裝潢工程款，並非係以該等房屋裝潢完工後聲請人應付之
    工程款，則聲請人以原確定判決就被害人黃螢雪抵付其房屋頭期款，未審酌該裝
    潢工程是否已完工乙節，容有誤會，原確定判決就此自亦無漏未審酌之可言，綜
    上所述，本件聲請人執以聲請再審之理由，均非適法之再審理由，其聲請再審顯
    無理由，應予駁回。
據上論斷，應依刑事訴訟法第四百三十四條第一項，裁定如主文。
中　　　華　　　民　　　國　　九十三　　年　　　二　　　月　　　十　　　日
                              臺灣高等法院刑事第三庭
                                  審判長法  官  張　連　財
                                        法  官  林　明　俊
                                        法  官  張  傳  栗
右正本證明與原本無異。
不得抗告。
                                        書記官  秦　慧　榮
中　　　華　　　民　　　國　　九十三　　年　　　二　　　月　　 十一 　　日
